【裁判字號】    90,親,53
【裁判日期】    900509
【裁判案由】    確認非婚生子女
【裁判全文】
臺灣板橋地方法院民事判決  九十年度親字第五三號
    原      告    甲○○
    被      告    乙○○
    兼法定代理人  丙○○
右當事人間請求確認非婚生子女事件，本院判決如左：
    主      文
原告之訴駁回。
訴訟費用由原告負擔。
    事      實
甲、原告方面：
一、聲明：求為判決確認被告乙○○非原告之婚生女。
二、陳述：
    原告與被告丙○○於民國八十五年四月三十日結婚，嗣二人於八十九年一月十日
    離婚，嗣後經臺灣士林地方法院（下稱士林地院）八十九年度親字第四○號民事
    判決確認訴外人即丙○○於八十九年四月十三日所生之子，並非本件原告之婚生
    子確定後，原告始懷疑丙○○所生之長女即被告乙○○亦非原告之婚生女，嗣原
    告與乙○○二人至國立臺灣大學附屬醫院（下稱臺大醫院）進行親子血緣鑑定，
    經鑑定結果認定可以排除原告與乙○○之血緣關係，是為使被告乙○○之血緣可
    獲真實，爰提起本件否認子女訴訟，請求確認被告乙○○非原告之婚生女。
三、證據：提出戶籍謄本二件、臺大醫院親子鑑定報告影本一件、士林地院八十九年
    度親字第四○號民事判決影本一件為證。
乙、被告方面：
一、聲明：原告之訴駁回。
二、陳述：
    原告與被告丙○○於民國八十五年四月三十日結婚，嗣二人於八十九年一月十日
    離婚，惟被告乙○○係八十八年五月二十六日出生，當日丙○○必須在臺北縣新
    莊市境內之魏清標婦產科進行剖腹生產，所以需要原告出面簽同意書方能進行，
    原告當日上午十時許即至魏清標婦產科診所簽下同意書，並等待乙○○出生後方
    離開，是原告在乙○○出生當日，即知乙○○出生之事實。至於臺大醫院之血緣
    鑑定報告書之結果是否真實，被告均無法確定。
    理      由
一、本件原告起訴主張原告與被告丙○○於八十五年四月三十日結婚，嗣二人於八十
    九年一月十日離婚，嗣後經士林地院八十九年度親字第四○號民事判決確認丙○
    ○於八十九年四月十三日所生之子非本件原告之婚生子確定後，原告始懷疑丙○
    ○所生之長女即被告乙○○亦非原告之婚生女，嗣原告與乙○○二人至臺大醫院
    進行親子血緣鑑定，經鑑定結果認定可以排除原告與乙○○之血緣關係等情，為
    此提起本件訴訟。被告則以：被告乙○○係八十八年五月二十六日出生，當日上
    午十時許原告即至魏清標婦產科診所簽下剖腹生產同意書，並等待乙○○出生後
    方離開，是原告在乙○○出生當日，即知乙○○出生之事實，至於臺大醫院之血
    緣鑑定報告書之結果是否真實，被告均無法確定等語為辯，請求駁回原告之訴。
二、按妻之受胎，係在婚姻關係存續中者，推定其所生子女為婚生子女。前項推定，
    如夫妻之一方能證明妻非自夫受胎者，得提起否認之訴。但應於知悉子女出生之
    日起，一年內為之。民法第一千零六十三條定有明文。經查，原告主張其與被告
    丙○○本係夫妻關係，嗣於八十九年一月十日離婚，惟丙○○於婚姻關係存續中
    之八十八年五月二十六日產下一女即被告乙○○，而該被告乙○○之回溯受胎期
    間因乃在於原告與被告丙○○婚姻關係存續中，依法即推定為原告與被告丙○○
    之婚生女，而原告果非被告乙○○之生父，實係丙○○與年籍不詳之訴外人所生
    之情事，固據其提出戶籍謄本二件、臺大醫院親子鑑定報告一件為證；惟核其所
    提出之戶籍謄本，被告乙○○係八十八年五月二十六日出生，八十八年六月五日
    已辦妥出生之戶籍登記，且係設籍於以原告為戶長、位於臺北縣新莊市○○路一
    七四號共同生活戶內，是原告何時知悉乙○○之出生，實為本件重要之爭點。原
    告於本院言詞辯論中已陳稱：「乙○○是八十八年五月二十六日在新莊魏清標婦
    產科出生，丙○○在八十七年十月離家，她在乙○○出生當日有打電話到我工作
    場所叫我到婦產科，是當日上午十一點多生的，我在當日上午十點多就過去，我
    有等到乙○○出生後才離開，乙○○的出生登記也是我去辦。所以我八十八年五
    月六日就知道乙○○已經出生。」等語，被告丙○○亦稱：「八十八年五月二十
    六日我要剖腹生產，需要原告出面簽同意書才能進行，原告當天就過來簽，出生
    登記也是原告去辦，所以當日原告就知道乙○○已出生。」諸語明確，而原告與
    被告丙○○上開陳述，亦與戶籍謄本上有關張琬琳戶籍登記事項相符，是原告於
    八十八年五月二十六日即因丙○○剖腹生產，即至魏清標婦產科填寫同意書，並
    待張琬琳出生後始離去，而嗣後尚親自為張琬琳辦理出生之戶籍登記，足認原告
    於張琬琳出生當日，即知張琬琳出生之事實甚明，而原告遲於其知悉上情一年後
    之九十年四月十日始提起本件訴訟，揆諸首揭說明，原告提起本件訴訟，已違反
    民法第一千零六十三條第二項但書之規定，自不能認為有理由；至於原告雖以：
    其係於士林地院八十九年度親字第四○號於八十九年十二月二十日判決後，始懷
    疑被告張琬琳非其婚生女云云，惟此項主張既與上述「應於『知悉子女出生之日
    』起，一年內為之。」規定不符，自不得為有利於其之認定，附此指明。
三、從而，原告提起本件訴訟，於法難認有據，自應依法予以駁回。
四、據上論結，本件原告之訴為無理由，並依民事訴訟法第七十八條，判決如主文。
中      華      民      國     九十     年      五      月      九      日
                                    臺灣板橋地方法院家事法庭
~B法      官  鍾啟煌
右為正本係照原本作成。
如不服本判決，應於送達後二十日內向本院提出上訴狀（須按他造人數提出繕本）。
中      華      民      國     九十     年      五      月      九      日
~B法院書記官  王慈嬰


司法院資訊處製作；財團法人民間司法改革基金會備份。
